臺灣花蓮地方法院民事判決　九十一年度訴字第六四號
　　原　　　告　台灣土地銀行
　　法定代理人　丙○○
　　訴訟代理人　甲○○
　　被　　　告　乙○○
　　法定代理人　丁○○
右當事人間請求給付借款事件，本院判決如左：
    主      文
一、被告應連帶給付原告新台幣柒拾伍萬肆仟柒佰玖拾元，及自民國八十九年十月
    二十五日起至清償日止，按年息百分之五點五計算之利息，並自民國八十九年十
    一月二十六日起至清償日止，其逾期在六個月以內者，按上開利率百分之十，逾
    期在六個月以上者，按上開利率百分之二十計算之違約金。
二、被告應連帶給付原告新台幣柒萬壹仟柒佰陸拾肆元，及自民國九十年十月二十五
    日起至清償日止，按年息百分之五點二五計算之利息，並自民國九十年十一月二
    十六日起至清償日止，其逾期在六個月以內者，按上開利率百分之十，逾期在六
    個月以上者，按上開利率百分之二十計算之違約金。
三、訴訟費用由被告連帶負擔。
    事      實
甲、原告方面：
  一、聲明：如主文所示。
  二、陳述：
    (1)訴外人林玉妹於民國八十四年四月二十五日，以訴外人張春明為連帶債務人，
      林得夫（已於九十年七月三十日死亡）為連帶保證人，向原告借款二筆各為新
      台幣（以下同）九十萬元及十萬元，合計一百萬元，期限至九十四年四月二十
      五日止，並約定利息按年息百分之五點五計算，利率機動調整，並且以每月為
      一期按期繳款，任何一期未履行時，視為全部到期，其逾期六個月以內者，按
      約定利率一成，逾期六個月以上者，就超過部分，按約定利率二成計算加付違
      約金。詎前開二筆借款，分別自八十九年十月二十五日、九十年四月二十五日
      起，債務人即未依約繳款，迭經催討，均未置理，依約定即視為全部到期。債
      務人現尚積欠原告如聲明所述之款項未償還，原告本得依連帶保證之法律關係
      向林得夫請求清償。
    (2)惟查，連帶保證人林得夫已經死亡，參酌民法第一千一百四十八條之規定，原
      告自得依消費借貸及連帶保證之法律關係，向林得夫之繼承人即被告丁○○、
      乙○○請求給付上開款項。
  三、證據：提出借據二紙、借款帳戶資料二紙及戶籍謄本一份為證。
乙、被告方面：
  一、聲明：駁回原告之訴。
  二、陳述：被告丁○○之配偶林得夫生前有告訴被告丁○○其擔保系爭債務一事，
      但被告均不知詳細情形，而且林得夫已經死亡，為何其妻女即被告丁○○、乙
      ○○還須負擔此債務。況且債務人林玉妹之夫即連帶保證人（應為連帶債務人
      ）張春明，現任花蓮縣壽豐鄉公所農業課課長，薪資四、五萬元左右，生二女
      二男，長子擁有二部結車，月收入二、三十萬元左右，次子亦開立工廠，收入
      佳，張春明亦貸款購買農地，對此貸款應有能力繳交。
    理      由
一、本件原告主張之事實，已據其提出專案放款中長期借據影本、借款帳戶資料各二
    紙為證，被告兼法定代理人丁○○對於林得夫擔任上開債務之連帶保證人之事實
    並不爭執，核屬相符，自堪信為真實。
二、經查，訴外人林得夫於九十年七月三十日死亡，被告丁○○為其配偶，被告乙○
    ○為其長女，此有戶籍謄本一份附卷可按，依民法第一千一百三十八條及第一千
    一百四十四條規定，堪認被告丁○○及乙○○均為林得夫之繼承人。按繼承人自
    繼承開始時，承受被繼承人財產上之一切權利義務；又繼承人對於被繼承人之債
    務，負連帶責任，民法第一千一百四十八條、第一千一百五十三條均定有明文。
    因此，依上開規定，被告丁○○及乙○○自被繼承人林得夫死亡時起，即繼承林
    得夫系爭連帶保證之債務，可以認定。被告所辯各節，均係原告日後請求強制執
    行之參考因素，被告自並不能因為經濟狀況不佳而得免除債務，所辯尚無足採。
三、從而，本件原告依消費借貸及連帶保證契約請求被告連帶給付(1)借款七十五萬四
    千七百九十三元，及自八十九年十月二十五日起至清償日止，按年息百分之五點
    五計算之利息，並自八十九年十一月二十六日起至清償日止，其逾期在六個月以
    內者，按上開利率百分之十，逾期在六個月以上者，按上開利率百分之二十計算
    之違約金。(2)借款七萬一千七百六十四元，及自九十年十月二十五日起至清償日
    止，按年息百分之五點二五計算之利息，並自九十年十一月二十六日起至清償日
    止，其逾期在六個月以內者，按上開利率百分之十，逾期在六個月以上者，按上
    開利率百分之二十計算之違約金，為有理由，應予准許。
據上論結，原告之訴為有理由，依民事訴訟法第七十八條、第八十五條第二項，判決
如主文。
中　　　華　　　民　　　國　　九十一　　年　　　四　　　月　　二十六　　日
                        臺灣花蓮地方法院民事庭
~B法　　　官　林碧玲
右正本証明與原本無異。
如對本判決不服，應於送達後廿日內，向本院提出上訴狀（應抄附繕本）。
~B法院書記官　林揚奇
中　　　華　　　民　　　國　　九十一　　年　　　四　　　月　　二十六　　日
